臺灣臺北地方法院民事判決　　　　　　　94年度訴字第2842號
原　　　告　丁○○
　　　　　　丙○○
　　　　　　乙○○
　　　　　　戊○○
前四人共同
訴訟代理人　張景豐律師
被　　　告　甲○○
當事人間因殺人事件原告提起附帶民事訴訟，請求侵權行為損害
賠償事件，經本院刑事庭裁定移送民事庭，本院於94年9月8日言
詞辯論終結，判決如下：
    主  文
被告應給付原告丁○○新台幣壹佰貳拾柒萬柒仟參百元，給付原
告丙○○新台幣捌拾萬元、給付原告乙○○新台幣捌拾萬元、給
付原告戊○○新台幣壹佰陸拾伍萬貳仟零伍拾貳元及均自93年8
月10日起至清償日止按年息5%計算之利息。
原告其餘之訴駁回。
訴訟費用由被告負擔分之五分之四；餘由原告負擔。
本判決第1項於原告丁○○以新台幣肆拾參萬元、丙○○以新台
幣貳拾柒萬元、乙○○以新台幣貳拾柒萬元、戊○○以新台幣伍
拾伍萬元為被告供擔保後，得假執行。
原告其餘假執行之聲請駁回。
    事實及理由
一、本件被告，未於最後言詞辯論期日到場，核無民事訴訟法第
    386條各款所列情形，爰依原告之聲請，由其一造辯論而為
    判決。
二、原告主張：
  (一)被告於民國93年1月24日下午4時30分許，在臺北市○○區○○街81巷4號前，因停車位問題與原告丁○○、丙○○、乙○○之父高元彪發生爭執，竟基於殺人之故意，持預藏之黑
    色握柄單刃尖刀一把，平行刺向高元彪之右季肋區與腹上區
    之交際處，致高元彪受有胃及胰動脈等傷害，經送台北市立
    西園醫院急救，仍因腹部遭單面刃銳器刺創傷及胰動脈致出
    血性休克，延至同日20時25分死亡。
  (二)依民法第184條第1項前段、第192條第1項、第194條之規定
    ，被告應賠償原告所受以下損害：
  １、殯葬費新台幣（以下同）477, 300元：原告丁○○為高元
      彪支出所有殯葬費477, 300元。
  ２、扶養費652,052元：原告戊○○為高元彪之母，依法高元
      彪對戊○○負有扶養義務，戊○○民國11年1月6日出生，
      於高元彪死亡時年滿82歲，依內政部統計處公布之91年臺
      灣地區女性簡易生命表所示平均餘命約7年，即戊○○得
      受高元彪扶養7年，依93年度綜合所得稅扶養親屬寬減額
      70歲以上每人11萬1千元計，再依霍夫曼計算法扣除中間
      ，戊○○得一次請求被告之扶養費計為652,052元（
      111,000×5.0000 0000＝652052）
  ３、慰撫金4,000,000元：原告戊○○早年與夫離異，僅育有
      高元彪一子，原期望安享晚年，竟遭逢變故，白髮人送黑
      髮人，身心俱受重創，久久難以平復；原告丁○○、丙○○、乙○○均已成年，子欲養而親不在所感之哀痛，實難
      以筆墨形容，為此各請求被告給付1,000,000元之精神慰
      撫金。
  (三)爰依侵權行為之法律關係，請求被告負損害賠償責任，並聲
    明：
    (1)被告應給付原告丁○○1,477,300元；給付丙○○
      1,000,000 元；給付乙○○1,000,000元；給付戊○○
      1,652,052元，及分別自起訴狀繕本送達翌日起至清償日
      止按年率5%計算之利息。
    (2)願供擔保請准宣告假執行。
二、被告抗辯：願意和解，但沒那麼多錢。
三、被告於民國93年1月24日下午4時30分許，在臺北市○○區○○街81巷4號前，因停車位問題與高元彪發生爭執，基於殺
    人之故意，持預藏之尖刀一把，刺向高元彪之右季肋區與腹
    上區之交際處，致高元彪因腹部遭單面刃銳器刺創傷及胰動
    脈致出血性休克死亡之事實，為兩造所不爭執，復經本院依
    職權調閱臺灣地方法院檢察署93年偵字第2102號及93年相字
    第55號、本院93年重訴字第21號、臺灣高等法院94年上訴字
    第1783號被告殺人刑事案件卷宗，查對屬實，自堪信為真實
    。而被告上開故意殺人行為與高元彪之死亡結果有相當因果
    關係，被告應依民法第184條第1項前段負侵權行為損害賠償
    責任。
四、按「不法侵害他人致死者，對於支出醫療及增加生活上需要
    之費用或殯葬費之人，亦應負損害賠償責任。」、「被害人
    對於第三人負有法定扶養義務者，加害人對於該第三人亦應
    負損害賠償責任。」「不法侵害他人致死者，被害人之父、
    母、子、女及配偶，雖非財產上之損害，亦得請求賠償相當
    之金額。」民法第192條第1項、第2項、第194條定有明文。
    原告丁○○、丙○○、乙○○為高元彪之子女，原告戊○○
    為高元彪之母，均有戶籍謄本在卷可稽，亦為被告所不爭執
    ，其請求殯葬費、扶養費、慰撫金是否有當，現分述之：
  (一)殯葬費：原告丁○○主張支出殯葬費477,300元之事實，業
    據提出萬安生命事業機構各項殯葬支出費用表及治喪費用收
    據等件為證，被告亦不爭執，且核諸原告丁○○提出之費用
    項目均為一般習俗埋葬收殮、祭祀之必要費用，衡之民間習
    俗其金額並無過高之情事，自應准原告丁○○此部分請求。
  (二)扶養費：原告戊○○為高元彪之母，依法受高元彪之扶養，
    於民國11年1月6日出生，至高元彪死亡之93年1月24日止，
    年滿82歲，依內政部統計處公布之91年、92年臺灣地區女性
    簡易生命表所示平均餘命分別為7.26年、7.28年，原告戊○○以91年度所統計之平均餘命7.26為計算基礎，尚稱合理。
    依93年度綜合所得稅扶養親屬免稅額70歲以上每人11萬1 千
    元計，再依霍夫曼計算法扣除中間，戊○○一次得請求被告
    之扶養費計為702,207元（111,000×6.133601+(111,000 ×
    0.26× (6.000000-0.133601))＝702,207)，原告戊○○僅
    請求652,052元，自依其請求。
  (三)慰撫金：原告戊○○僅育有高元彪一子，原期望安享晚年，
    竟遭逢變故，白髮人送黑髮人，身心俱受重創，久久難以平
    復；原告丁○○、丙○○、乙○○均已成年，子欲養而親不
    在所感之哀痛，實難以筆墨形容，其精神上確感受有痛苦。
    爰斟酌原告戊○○年高83歲，惟一之獨子又已死亡，無人可
    靠，且無財產，現寄住於女兒居所；原告丁○○現經營機車
    行，月入三萬元，無不動產；原告乙○○在汽車修護廠上班
    ，月薪三萬五千元，現有房屋一棟，但房屋有貸款；原告丙○○在板橋市公所上班，月薪六萬元，現有房屋一棟，另有
    貸款三百五十萬元。被告為三十八歲之青年，年輕力壯，自
    發生事故後，迄未能表示善意與原告等人和解等一切情狀，
    認原告戊○○請求慰撫金以一百萬元為適當；原告丁○○、
    丙○○、乙○○請求之慰撫金各一百萬元，尚屬過高，每人
    應以八十萬元為合理。
五、綜上所述，原告等人依侵權行為之法律關係，請求被告給付
    原告丁○○1,277,300元；給付給付丙○○800,000 元；給
    付乙○○800,000元；給付戊○○1,652,052元，及均自起訴
    狀繕本送達翌日即93年8月10日起至清償日止按年率5%計算
    之利息，為有理由，應予准許，逾此請求則無理由，應予駁
    回
六、假執行方面︰原告陳明願供擔保，聲請准為假執行之宣告，
    就其勝訴部分，核無不合，爰酌定相當之擔保金額，予以准
    許。至其敗訴部分，假執行之聲請失所附麗，應予駁回。
七、結論：本件原告之訴，為一部有理由，一部無理由，並依民
    事訴訟法第79條、第85條第2項、第390條第2項，判決如主
    文。
中　　華　　民　　國　　94　　年　　9　　月　　23　　日
                  民事第五庭    法　官　林鳳珠
以上正本，係照原本作成。
如對本判決上訴，須於判決送達後20日內向本院提出上訴狀
中　　華　　民　　國　　94　　年　　9　　月　　23　　日
                                書記官　曾寶生
